【裁判字號】    90,交上易,253
【裁判日期】    900823
【裁判案由】    過失傷害
【裁判全文】
臺灣高等法院交通事件判決                        九十年度交上易字第二五三號
    上  訴  人  臺灣板橋地方法院檢察署檢察官
    被      告  甲○○
    選任辯護人  陳德文
右上訴人因被告過失傷害案件，不服台灣板橋地方法院八十九年度交易字第三三七號
，中華民國九十年五月二十五日判決（起訴案號：台灣板橋地方法院檢察署八十九年
度偵字第九一○七號），提起上訴，本院判決如左：
    主  文
上訴駁回
    事  實
一、甲○○於民國（下同）八十八年十一月八日下午，駕駛車牌號碼ＣＨ─八○七九
    號（起訴書誤繕為ＣＨ─○八七九號）自用小客車，沿臺北縣泰山鄉○○路，由
    泰山鄉往林口鄉方向行駛，於同日十九時五十分許途經該路國道公路警察局之修
    理場（即電線桿編號：大科幹十一）前，其原應注意汽車行駛時，駕駛人應注意
    車前狀況，隨時採取必要安全措施，又行車速度，無標誌者，在市區道路，時速
    不得超過四○公里，在郊外道路時速不得超過六○公里，且對面有來車交會者，
    不得超車，而依當時道路無缺陷、障礙物、車輛機械正常、意識清楚等情況，並
    無不能注意之情事，其竟貿然以時速六、七十公里之速度超速行駛，且未注意車
    前狀況，於對面有來車交會時仍因超車而駛入對向車道，斯時適有葉宏昌無駕駛
    執照而騎乘車牌號碼ＤＳＫ─○五一號輕型機車後載乙○○，沿同一路段往泰山
    鄉方向行駛至該地，甲○○於超車後欲駛入其行向車道時，因閃避不及，其所駕
    駛之自用小客車之左前側乃撞及葉宏昌所騎乘之機車左側，葉宏昌、乙○○與機
    車均同倒於地，致乙○○受有左股骨、脛骨、左足第五趾骨骨折等傷害（另葉宏
    昌受傷部分未據告訴及起訴）。甲○○肇事後於有偵查權限之機關發覺其犯罪前
    ，旋即報警處理，承認駕車發生前揭車禍，其後並自動接受裁判。嗣乙○○於八
    十八年十一月十二日自新泰綜合醫院轉送至長庚紀念醫院繼續診治，仍見左側股
    骨髁上部骨折、左側脛骨開放性骨折併感染、左側小腿腔室症候群、左側腓腸神
    經及脛神經完全損傷，至八十九年四月十八日回診時其左下肢關節已見攣縮併垂
    足，同年九月二十三日再至該院進行身心障礙鑑定，其結果為左下肢膝關節以下
    （包括膝關節）功能永久喪失而達重傷之程度。
二、案經甲○○自首及乙○○訴請臺灣板橋地方法院檢察署檢察官偵查起訴。
    理  由
一、訊據被告甲○○坦承右揭超速行駛及超車不當而肇事致告訴人乙○○受傷之犯罪
    事實，核與告訴人乙○○及證人葉宏昌於偵審中證述情節相符，並有道路交通事
    故調查報告表一份、肇事地點相關位置照片四幀附卷足稽（見偵察卷第十三、二
    一、二二頁）。按汽車行駛時，駕駛人應注意車前狀況，隨時採取必要安全措施
    ，又行車速度，無標誌者，在市區道路，時速不得超過四○公里，在郊外道路時
    速不得超過六○公里，且對面有來車交會者，不得超車，道路交通安全規則第九
    十三條第三項、第九十三條第一項第二款、第一百零一條第二款分別定有明文，
    而依當時情況，並無不能注意之情事，被告竟貿然以時速六、七十公里之速度超
    速行駛，且未注意車前狀況，於對面有來車交會時仍因超車而駛入對向車道，致
    其所駕駛之自用小客車撞及乙○○所搭乘而由葉宏昌所駕駛之輕型機車，其有過
    失甚明。又告訴人乙○○因此車禍受有左股骨、脛骨、左足第五趾骨骨折等傷害
    ，嗣告訴人於八十八年十一月十二日自新泰綜合醫院轉送至長庚紀念醫院繼續診
    治，仍見左側股骨髁上部骨折、左側脛骨開放性骨折併感染、左側小腿腔室症候
    群、左側腓腸神經及脛神經完全損傷，至八十九年四月十八日回診時其左下肢關
    節已見攣縮併垂足，同年九月二十三日再至該院進行身心障礙鑑定，其結果為左
    下肢膝關節以下（包括膝關節）功能永久喪失一節，亦有新泰綜合醫院八十八年
    十一月八日出具之診斷證書（見八十九年度他字第九六三號卷第三頁）、長庚醫
    院八十八年十二月六日、八十九年四月十八日先後出具之甲種診斷證明書（見八
    十九年度他字第九六三號卷第四頁、第三十二頁）、長庚紀念醫院八十九年六月
    十九日（89）長庚院法字第○二六三號函（見八十九年度偵字第九一○七號卷第
    八頁）、中華民國身心障礙手冊（障礙類別：肢障，障礙等級：中度）、身心障
    礙者鑑定表（診斷記載：左下肢腔室症候群及神經功能缺損，鑑定等級：中度－
    一下肢的機能全廢者）、長庚醫院九十年二月八日（９０）長庚紀念院法字第○
    ○一五號函（內載：楊君〈乙○○〉八十九年九月二十三日至本院進行身心障礙
    鑑定結果為左下肢膝關節以下〈包括膝關節〉功能永久喪失），是告訴人顯因此
    車禍而致毀敗一肢之機能而達重傷之程度。雖被告辯稱：告訴人之重傷害結果，
    係因新泰綜合醫院急救不當而致感染，故所生重傷結果不應由伊負擔該刑責云云
    ，惟對於新泰綜合醫院如何急救不當而致感染，並無舉證以實其說，殊難憑採。
    而告訴人所受之重傷害又與被告之過失行為間復有相當因果關係，被告過失重傷
    害之犯行，自堪認定。至告訴人迭指稱被告係於試車中發生本件車禍，應屬業務
    過失傷害乙節，經質之被告甲○○堅詞否認當天係為其任職之公司（冠富汽車有
    限公司）試車而肇事，辯稱：當天是同事找我出去買東西，因張星輝開車開很累
    了想睡覺始由其駕駛等語。經查，被告所辯上情核與證人張星輝、吳明龍於原審
    調查時證述屬實，證人即將前開自用小客車送修之陳志傑證稱：「（是否曾將Ｃ
    Ｈ－八○七九號車子送去冠富修理廠修理？原因為何？）有，就是一般例行性保
    養及車子烤漆，不是修理。並沒有說引擎有問題。」（見原審九十年三月十三日
    訊問筆錄），另證人楊清杉於原審調查時亦證稱：「‧‧‧五股廠沒有在修引擎
    ，試車是在台北市○○路試車，沒有在五股試車‧‧‧」（見原審九十年三月十
    三日訊問筆錄），可見本件肇事車子係送廠板金，並非修理引擎，應無試車之問
  題。另證人李中和、羅淑玲、林益禾、余明潭雖於原審證稱於醫院、調解委員會
    確有人提及「試車」等語（見原審卷九十年三月三十日及四月二十五日訊問筆錄
    ），然渠等均未能確實指明係被告所言，而證人陳楷國於原審調查時則證稱：「
    ‧‧‧當時冠富公司是說希望能融通用試車來理賠，所以有說到要以試車來申請
    理賠，是冠富公司的朱老闆說的。」，「‧‧‧老闆也知道這不是試車，希望能
    多賠一點給告訴人，朱老闆有跟我說他提到以增加試車險後，告訴人就一直堅持
    是因為試車發生車禍，他有這樣抱怨。」（見原審卷九十年四月二十五日訊問筆
    錄），可見試車一事，應係冠富汽車有限公司於肇事後，原欲以申請「試車險」
    而獲較高之保險理賠金額，而與保險經紀人所商議之語，自難以有人提及「試車
    」一事即遽認被告肇事時係從事試車之駕駛業務，是告訴人所為指訴尚無證據以
    資證明，附此敘明。
二、查被告因過失行為致告訴人喪失一肢之機能，核係犯刑法第二百八十四條第一項
    後段之過失傷害致重傷罪。公訴人認係犯刑法第二百八十四條第一項前段之過失
    傷害罪，起訴法條容有未洽，應予變更。又被告於有偵查權限之機關發覺犯罪前
    ，即報案並承認發生前揭車禍，此為被告所陳稱並於交通事故調報案表中載明無
    誤而足資佐證，嗣被告亦自動接受裁判，所為符合自首之要件，爰依刑法第六十
    二條前段之規定減輕其刑。原審適用刑事訴訟法第三百條、刑法 (據上論結欄漏
    載刑法二字，應予補正）第二百八十四條第一項後段、第六十二條前段、第二條
    第一項前段、第四十一條第一項前段、罰金罰鍰提高標準條例第一條前段、第二
    條，審酌被告之過失情節、智識程度、對告訴人所生之傷害、犯罪後坦承犯行，
    態度尚佳，肇事後已賠付告訴人新臺幣（下同）十七萬元，惟與告訴人所要求之
    金額（六百六十九萬元）差距過鉅致未能達成民事和解等一切情狀，量處有期徒
    刑五月，並說明被告行為後之刑法第四十一條業於九十年一月十日修正公布，於
    同年月十二日生效，而修正後之刑法第四十一條第一項係規定：「犯最重本刑為
    五年以下有期徒刑之罪，而受六個月以下有期徒刑或拘役之宣告，因身體、教育
    、職業、家庭之關係或其他正當事由，執行顯有困難者，得以一元以上三元以下
    折算一日。但確因不執行所宣告之刑，難收矯正之效，或難以維持法秩序者，不
    在此限。」，修正後之刑法第四十一條第一項之規定，將原得易科罰金者之範圍
    ，由僅限於犯最重本刑為三年以下有期徒刑之罪擴大至犯最重本刑為五年以下有
    期徒刑之罪，二相比較，修正前即行為時之規定，尚非有利於行為人，是自應依
    刑法第二條第一項前段之規定，適用裁判時之法律即修正後刑法第四十一條第一
    項前段之規定，諭知易科罰金之折算標準，經核認事用法均無不合，量刑亦屬允
    當。公訴人依告訴人聲請上訴意旨仍執陳詞指稱被告於案發當時係為測試顧客謝
    素美送修之自小客車而肇事，且冠富公司亦有以『試車險』申請理賠，被告應該
    當『業務』過失傷害致重傷罪行，且認原審僅輕判被告有期徒刑五月，量刑亦嫌
    過輕等語，指摘原判決不當，請求撤銷原判決云云。惟查，被告肇事時並非執行
    試車業務，已如前述，且原審量處被告有期徒刑之刑期，已審酌被告之各種犯罪
    情狀，並無明顯失出，上訴為無理由，應予駁回。
據上論斷，應依刑事訴訟法第三百六十八條，判決如主文。
本案經檢察官王安明到庭執行職務。
中      華      民      國    九十      年      八      月    二十三    日
                              台灣高等法院刑事第七庭
                                  審判長法  官  吳  啟  民
                                        法  官  施  俊  堯
                                        法  官  蘇  隆  惠
右正本證明與原本無異。
不得上訴。
                                        書記官  周  素  秋
中      華      民      國     九十     年      八      月     二十四   日
附錄本案論罪科刑法條全文
刑法第二百八十四條
因過失傷害人者，處六月以下有期徒刑、拘役或五百元以下罰金。致重傷者，處一年
以下有期徒刑、拘役或五百元下罰金。
從事業務之人，因業務之過失傷害人者，處一年以下有期徒刑、拘役或一千元以下罰
金。致重傷者，處三年以下有期徒刑、拘役或二千元以下罰金。


司法院資訊處製作；財團法人民間司法改革基金會備份。
